最　高　行　政　法　院　判　決　　　　　　　　　九十一年度判字第一一五五號
　　上　訴　人　信州企業有限公司
　　代　表　人　甲○○
　　被 上訴 人　經濟部智慧財產局
　　代　表　人　乙○○
　　參　加　人　義商．朱莉安娜卡美利諾夫人（以羅勃特卡美利諾聞名及從事貿易
　　　　　　　　　　　　　　　.
　　　　　　　　　　　　　　　.
　　訴訟代理人　丙○○
右當事人間因商標評定事件，上訴人對於中華民國八十九年十二月七日臺北高等行政
法院八十九年度訴字第一三六號判決，提起上訴，本院判決如左：
　　主  文
上訴駁回。
上訴審訴訟費用由上訴人負擔。
　　理  由
本件上訴人在原審起訴主張：上訴人於八十七年二月二十七日以「Roberta Baldinie
及圖」商標（下稱系爭商標，圖樣如附圖一），指定使用於當時商標法施行細則第四
十九條所定商品及服務分類表第十四類之金、銀、翡翠、貴金屬棒、貴金屬錠、領帶
夾等商品，向被上訴人申請註冊，經被上訴人列為註冊第八五一七二四號商標准予註
冊。嗣參加人以系爭商標與其著名並申准註冊之第一○○七五七號「ROBERTA DI CA-
MERINO」商標及第五七六二二九號「R with buckle device」商標（下稱據以評定商
標，圖樣如附圖二及附圖三）相近似，有違系爭商標註冊時商標法第三十七條第七款
、第十二款之規定，對之申請評定。被上訴人審查結果，竟認系爭商標與據以評定商
標屬近似商標，為系爭商標之註冊應為無效之評定。實則系爭商標係由英文字與無皮
帶扣之「Ｒ」圖構成，據以評定商標為二個商標，分別為英文字與具皮帶扣之「Ｒ」
圖構成，兩者之「Ｒ」圖顯有殊異，一見瞭然，且或有字無圖，或有圖無字，在外觀
上迥然有別，原處分認係近似，顯屬違誤。又兩商標僅「ROBERTA 」一字相同，類似
情形准予註冊者不勝枚舉，尚不構成近似，以R 字母設計圖為商標圖樣申准註冊者，
亦所在多有，本案何能獨認為近似。況兩商標在國內外並存使用，未引起混同誤認，
足見原處分確屬違法，訴願決定予以維持，亦屬違法，侵害上訴人之權利等情，求為
撤銷訴願決定及原處分之判決。
被上訴人則以：系爭商標圖樣係由外文「Roberta  Baldini」及「Ｒ」字母設計圖聯
合組成，與據以評定商標中第一○○七五七號圖樣上主要外文之一「ROBERTA 」相同
，復與第五七六二二九號圖樣上之「Ｒ」字母設計圖之設計意匠相彷彿，予一般購買
人產生同一系列商品之聯想，是兩商標圖樣在外觀及觀念上於異時異地隔離觀察之際
，實有使購買者產生混同誤認之虞，應屬近似之商標。二者復均指定使用於貴金屬、
寶石、手鐲、手鍊、寶石等同一或類似商品，自有系爭商標註冊時商標法第三十七條
第十二款之適用。又我國商標法採屬地主義，上訴人所舉本案兩商標於國外併存註冊
，不得執為系爭商標無違前揭法條規定之論據，原處分並無不合等語，作為抗辯。
參加人於原審參加意旨略謂：系爭商標與參加人據以評定商標均含有大寫之「R 」及
「ROBERTA」字樣，設計意匠相仿彿，且「R」及「ROBERTA 」已成為消費者對參加人
著名商標之認知，系爭商標極易造成一般消費者之混淆誤認，依商標法第三十七條第
七款及第十二款之規定，其原核准註冊之審定應予撤銷，被上訴人所為處分並無違法
等語。
原審斟酌全辯論意旨及調查證據之結果，以：按商標圖樣相同或近似於他人同一商品
或類似商品之註冊商標者，不得申請註冊，為系爭商標註冊時商標法第三十七條第十
二款所明定。而商標圖樣之近似，以具有普通知識經驗之一般商品購買人，於購買時
施以普通所用之注意，有無混同誤認之虞判斷之，復為系爭商標註冊時商標法施行細
則第十五條第一項所明定。又商標在外觀、觀念或讀音方面有一近似者，即為近似之
商標。經查，系爭商標圖樣係由外文「Roberta  Baldini」及「Ｒ」字母設計圖所聯
合組成，與參加人據以評定之註冊第一○○七五七號商標圖樣上主要外文之一「ROB-
ERTA」相同，復與另一據以評定之註冊第五七六二二九號商標圖樣上之「Ｒ」字母設
計圖之設計意匠相彷彿，予一般商品購買人產生同一系列商品之聯想，在外觀及觀念
上於異時異地隔離觀察之際，實有使購買者產生混同誤認之虞。系爭商標與據以評定
商標復均指定使用於貴金屬、寶石、手鐲、手鍊、寶石等同一或類似商品，自有前揭
法條規定之適用。至上訴人所舉行政院台八十九訴字第一七○五九號、台八十九訴字
第一九七五四號、台八十九訴字第一九七○八等決定書及被上訴人為申請不成立之評
定書二份，各該決定書、評定書所爭與所據商標，核與本件不同，案情各異，本件自
不受其拘束。又我國商標法採屬地主義，上訴人所舉其與參加人之商標於國外併存註
冊，不構成相同或近似問題乙節，尚不得執為系爭商標無違前開法條規定之論據。另
以「ROBERT」為商標名稱之一部分而准予註冊之商標，或與據以評定商標不同類，或
商標圖樣有異，均係個案認定，亦難採為有利上訴人之依據。從而原處分為系爭商標
之註冊應為無效之評定，並無不合，訴願決定予以維持，亦無不合等由，因而駁回上
訴人之起訴。經核並無違誤。
查參加人於原審委任訴訟代理人參加訴訟，指訴系爭商標與其申准註冊在先之據以評
定商標近似，又使用於同一或類似商品，被上訴人評定其註冊為無效，於法無違等情
，並提出經公證且經我國駐外機構認證之委任書，已足以辨識其當事人之身分。是原
判決縱未依行政訴訟法第二百零九條第一項第一款、第二款詳細記載當事人之性別、
年齡等項，尚難認為判決不適用法規或適用不當，亦無當然違背法令之情形。次查商
標代理人，除委任契約另有限制外，得就關於商標之全部事務為一切必要之行為。為
商標法第十條第一項所明定。原判決已說明參加人申請評定系爭商標之註冊為無效，
經委任代理人，於原處分卷評定申請書附有委任書影本（正本參照八十六年九月十五
日申請之第七七六五六六號商標異議案）等情。則其商標代理權如未受限制，有為關
於商標保護之必要行為權限，能否謂為對於申請註冊在後之系爭商標無申請評定為無
效之權限，已非無疑。況參加人於原審合法委任訴訟代理人，續指訴系爭商標應評定
為無效之事實，委任書之委任人署名，與評定申請書所載申請人之外文姓名符合，即
已承認申請評定之代理行為，是上訴人認參加人之代理人申請評定系爭商標為無效之
代理權有欠缺云云，並不可採。又查原判決引述大樂連鎖量販店西元二○○○年五月
份廣告宣導品、福元批發倉庫連鎖量販店西元二○○○年一月份廣告宣導品、家樂福
倉庫連鎖量販店西元一九九九年十二月份廣告宣導品上之標示，雖非系爭商標使用之
同類商品，惟其圖樣並無不同，無非更為強調系爭商標與據以評定商標之近似，即或
無此引述，仍無礙原判決之認定。至於上訴人提出本院九十一年度判字第八三二號判
決廢棄原法院另件判決之例，為商標異議事件代理權有無之事實認定，與本件評定事
件尚非相同，難據以認為本件亦有違背法令之情事。上訴意旨指摘原判決違背法令，
求予廢棄，為無理由，上訴應予駁回。
據上論結，本件上訴為無理由，依行政訴訟法第二百五十五條第一項、第九十八條第
三項前段，判決如主文。
中　　華　　民　　國　　九十一　　　年　　　七　　　　月　　　五　　　　日
                    最 高 行 政 法 院  第 一 庭
                                審 判 長 法  官　　　黃　綠　星
                                         法  官      黃　合　文
                                         法  官　　　蔡　進　田
                                         法  官　　　黃　璽　君
                                         法  官　　　廖　宏　明
右  正  本  證  明  與  原  本  無  異
　　　　　　　　　　　　　　　　　　　　 法院書記官　邱　彰　德
中　　華　　民　　國　　九十一　　　年　　　七　　　　月　　　五　　　　日
